臺灣臺中地方法院民事裁定
111年度家聲抗字第97號
抗  告  人  粘林美娥
相  對  人  林陳淑靜


關  係  人  林吟珊  
            林美怡  
            林美華  
            林巧玲  
上列當事人間聲請改定監護人事件，抗告人對於中華民國111年9
月19日本院111年度監宣字第618號民事裁定提起抗告，本院裁定
如下：
    主  文
一、抗告駁回。
二、抗告程序費用由抗告人負擔。
    理  由
一、本事件經本院審酌全案卷證，認原審裁定之結果，經核於法
    要無不合，應予維持，並引用原審裁定記載之事實及理由，
    先予說明。
二、抗告人（即原審聲請人）抗告意旨略以：
(一)相對人於初期尚能表達時，特別交代不去安養中心護理之家
    ，不想老死在那裡。關係人未經相對人同意也無任何商量，
    於民國111年8月22日私自將相對人送往護理之家，只能2個
    禮拜輪流探望一次。
(二)關係人林吟珊因生女無暇照料相對人，也不願再僱用外傭，
    藉詞僱不到人，稱護理之家有專業的醫生、護士，能受到更
    好的醫療照顧。然相對人於111年9月27日，因院內群聚感染
    新冠肺炎確診發燒隔離，飽受確診之苦，若長住會增加確診
    及其他流感染病隱憂。在護理之家，除了固定時間吃飯、吃
    藥、翻身、換尿布之外，沒有任何家人照顧，須輪流洗頭、
    洗澡，飲食是吃濃稠的流質液體，護理人員為了節省時間，
    以針管直接灌食，不如在家係由家人、外傭耐心一口一口餵
    食，能夠正常咀嚼，每天在護理之家過著等死的日子，卻不
    能留在家人身旁被細心貼身照顧，舅舅阿姨們都非常生氣憤
    怒!
(三)抗告人在家時間最多，也最了解相對人的需求，懇請鈞院將
    監護權判予抗告人，以給相對人最好醫療與照料。懇請法官
    傳訊證人，可釐清一切事實等語
三、關係人林吟珊則表示：
(一)抗告人自相對人97年發病至父親107年往生前，每年只回來3
    至4次，家裡大小事一律只電話關心，至今尚未歸還積欠父
    母的借款，然自父親過世後，抗告人一人就搬回豐原，指使
    外傭做東做西，不斷提告，卻從未為相對人做何實質幫助的
    事，舉凡餵相對人吃飯、散步、洗澡、換尿布，都沒有幫忙
    ，一直過問要給抗告人大兒子的財產呢？
(二)自抗告人搬回來住之後，處處嫌棄外傭，稱其常常放假，不
    帶相對人去公園曬太陽、把相對人養太胖之類的，而相對人
    現已無法自理，外傭須將相對人扛上扛下，一天不下10次，
    已造成其身體不適，致外傭表示於111年9月受僱到期後，不
    想續簽留任。
(三)因109年疫情爆發，臺灣缺工嚴重，外傭要求高於政府規定
    的薪資，休假不能扣錢，雜項的費用都要雇主負擔，就地起
    價，還要跟仲介買工費，若不想待也可以隨時換雇主，或繼
    續加價，也擔心新的外傭虐待老人家，所以不敢請新的外傭
    。
(四)因相對人已重度失智，長照居服員也建議送護理之家，有更
    完善的醫療及照顧團隊，考量護理之家有24小時的護理師、
    醫生會定期巡視，營養師會針對每個人調配食物，上下床也
    一定是兩個居服員幫忙，以免有跌倒的疑慮，洗澡也是用専
    用的洗澡床，因此決定送相對人至護理之家，後續亦有追蹤
    、關心，希望相對人能夠得到更完善的照顧。
(五)至於大舅自相對人97年發病以來，探望相對人的次數5根手
    指頭都數的出來，二舅應是從沒來探望過，二阿姨、小阿姨
    也是看看走了，三叔三嬸住隔壁有來關心來看過嗎?
(六)關係人林吟珊也很不樂見在111年9月27日收到護理之家通知
    相對人確診的消息，第一時間送往急診住進負壓病房，還好
    只是輕症，於同年10月5日已出院回到護理之家。關係人林
    吟珊也將護理之家的通知以Line告知其他家屬，抗告人有覬
    覦相對人資產疑慮，故堅決不同意抗告人當監護人等語。　
四、本院之判斷：
(一)按有事實足認監護人不符受監護人之最佳利益，或有顯不適
    任之情事者，法院得依受監護人、四親等內之親屬、檢察官
    、主管機關或其他利害關係人之聲請，改定適當之監護人，
    不受民法第1094條第1項規定之限制，此一規定準用於成年
    人之監護，此參民法第1106條之1第1項、第1113條自明。準
    此，聲請改定受監護宣告之人之監護人時，須以有事實足認
    監護人不符受監護宣告之人之最佳利益，或監護人有顯不適
    任之情事者，始足當之。換言之，改定受監護宣告之相對人
    之監護人事件，所應審酌者，乃是否有事實足認相對人之監
    護人不符受監護宣告之人（即相對人）之最佳利益，或相對
    人之監護人有顯不適任之情事，且應由主張該等情事存在之
    人負該等情事存在之舉證責任。　　
(二)抗告人以前詞主張關係人林吟珊不適任相對人之監護人，請
    求改定抗告人為相對人之監護人等情，固提出Line對話紀錄
    、探望照片為證，然為關係人林吟珊否認，並以前詞置辯。
    經查：
　1.本件經原審依職權委請家事調查官對兩造及關係人林吟珊、
    林美怡、林美華、林巧玲進行訪視調查，就實地訪視相對人
    部分(關係人林吟珊及看護麗亞到場)：「相對人現居機構三
    人房，床旁置物櫃擺放衛生紙、口罩、乳液及餵食用針管等
    (林吟珊表示機構會將食材打成泥狀置於針管內，從相對人
    缺牙處注入，若人力充足，則由護理人員或志工協助匙餵)
　　，整體環境乾淨、無異味，訪客均採實名制並需經酒精消毒
    、著防護衣方可進行探視；訪視期間，相對人臥床，右手使
    用軟性束縛帶，避免其無意抓傷頭部，腿部彎曲無法伸直，
    故於屈膝處下方放置枕頭；喊相對人時，其視線無法隨叫喚
    者移動，偶會發出嗯、哼等聲音，詢問家屬前來探視是否高
    興時，相對人點頭，然依其狀態，不確定此舉是否為其有意
    識行為，整體評估相對人無法與外界為有效溝通；觀相對人
    氣色紅潤，外露肌膚無傷口，衣著合宜，外觀整潔。」等語
    ，此有本院111年9月12日111年度家查字第75號家事事件調
    查報告附於原審卷可參。是依上開調查內容，可知家事調查
    官至護理之家進行訪談，並進行相當時間之觀察，認相對人
    現無法與外界有效溝通，偶會發出哼、恩等狀聲詞，觀其衣
    著合宜、外觀整潔，身上及病房內外均無異味，評估相對人
    現受有適當照顧。
　2.抗告人主張相對人因入住護理之家而受確診新冠肺炎之苦乙
    節，查全球自新冠肺炎疫情爆發以來，隨著疫苗接種率提升
    ，疫情之威脅漸緩，而各國國境亦從封鎖趨向逐步開放，在
    目前之防疫意識及醫療條件下，尚非不得事先防範染疫及提
    供已染疫之確診者完善醫療資源予以治療，自難認將相對人
    送至護理之家，即不符相對人之最佳利益。至抗告人主張相
    對人曾表示不去護理之家，關係人林吟珊違反相對人意願之
    事實，則未提出任何具體證據以實其說，抗告人此部分主張
    自難憑採。
  3.依據本院家事調查官上開報告，及兩造所提出之對話內容，
    均可知悉現相對人罹患有失智症，而失智症患者當是需要他
    人長期照護，此為現今社會一般之人所得知悉，而各家庭依
    據患者意願、家庭空間、成員生活狀況及經濟能力等各項條
    件，或是選擇外籍幫傭，或是選擇長期照護安養機構作為長
    期照護之幫手，而此些選擇並無優劣之別，只要照顧方式對
    於失智症患者之人身安全無危險之虞，且對其日常生活照料
    得宜，患者對該照顧方式得以適應，即屬適當之照顧方式。
　　而抗告人基於關心相對人之立場，認護理之家無法妥適照顧
    相對人，固屬人之常情，然尚難僅憑其片面之臆測，即謂相
    對人未受妥適之照顧，況抗告人若恐相對人無法獲得良好的
    照顧，自可預約前往護理之家探視相對人，以充分了解相對
    人在該處之生活情況，尚難以其與關係人林吟珊對於照料相
    對人之方式意見不一致，即謂本件有改定監護權之必要，是
    抗告人前揭主張，亦難認係關係人林吟珊之安排係有何不適
    任情形，或其所為有不符相對人之最佳利益，是抗告人據此
    認關係人林吟珊有不適任之情事，並無理由。
五、綜上所述，足認原審認事用法，並無違法不當。抗告人仍執
    前詞，指摘原裁定不當，求予廢棄，為無理由，應予駁回。
六、本件事證已臻明確，兩造其餘攻擊、防禦方法，經審核結果
    均與本件裁定結果無影響，爰不逐一論述，附此敘明。 
七、據上論結，依家事事件法第97條，非訟事件法第46條、第21
    條第2項，民事訴訟法第495條之1第1項、第449條第1項、第
    95條、第78條，裁定如主文。
中　　華　　民　　國　　111 　年　　11　　月　　24　　日
                    家事法庭  審判長法  官  陳佩怡
                                    法  官  陳斐琪 
　　　　　　　　　　                法  官  陳玟珍
上正本係照原本作成。
如提起再抗告者，應於裁定送達後10日內以「適用法規顯有錯誤
為理由」之規定，向本院提出再抗告狀（須按他造人數附具繕本
），並應委任律師為代理人。
中　　華　　民　　國　　111 　年　　11　　月　　24　　日
                                    書記官  陳淑華